【裁判字號】    97,上易,2750
【裁判日期】    971128
【裁判案由】    傷害
【裁判全文】
臺灣高等法院刑事判決                97年度上易字第2750號
上  訴  人  臺灣板橋地方法院檢察署檢察官
上  訴  人
即  被  告  甲○○
上列上訴人因傷害案件，不服臺灣板橋地方法院97年度易字第15
90號，中華民國97年7月7日第一審判決（起訴案號：臺灣板橋地
方法院檢察署97年度偵字第7670號），提起上訴，本院判決如下
：
    主  文
上訴駁回。
甲○○緩刑參年。
    事  實
一、甲○○係計程車司機，於民國九十七年二月二十日凌晨在臺
    北縣板橋市○○路○段四百一十二巷口，與所搭載之乘客陳
    月英因行車路線、車資糾紛發生爭執，陳月英乃撥打電話請
    乙○○到場處理，甲○○見乙○○來意不善，即自地上撿拾
    石頭，並於言語衝突之際基於普通傷害之故意，以該石頭攻
    擊乙○○頭部，使乙○○因而受有頭部外傷併額部撕裂傷、
    頭頂部頭皮撕裂傷之傷害。
二、案經乙○○訴請臺北縣政府警察局海山分局報告臺灣板橋地
    方法院檢察署檢察官偵查起訴，經原審於準備程序進行中，
    甲○○就被訴事實為有罪之陳述，經告知簡式審判程序之旨
    ，並聽取當事人之意見後，原審裁定進行簡式審判程序。
    理  由
一、被告甲○○對於本判決所引用之下列各項證據方法之證據能
    力，於本院審理中均表示無意見，且於法院調查證據時，知
    有第159條第1項不得為證據之情形，亦未於言詞辯論終結前
    聲明異議，茲審酌該等言詞陳述及書面陳述作成時之情況，
    並無不宜作為證據之情事，依刑事訴訟法第159條之5之規定
    ，得作為證據。
二、訊據被告甲○○雖不否認有以石頭攻擊乙○○頭部，使乙○
    ○造成乙○○頭部受傷，惟辯稱：係乙○○以身體攻擊伊，
    才會跌倒在地，頭部重創左邊雨傘架，地上石頭是右邊滅火
    器下方撿起，跌倒在地時並未打乙○○，是起身反推乙○○
    至便利商店，乙○○仍用身體攻擊云云。經查：
  (一)被告甲○○於警詢中坦承：伊在路旁行人道順手撿一顆石頭
    ，一名男子從伊旁邊出現罵三字經，發生口角同時身體也朝
    伊撲來，伊退至便利商店門口並跌倒，伊起身用雙手推他，
    二人於便利商店門口扭打，再進入便利商店內，伊用石頭攻
    擊對方頭部，對方血流不止（見偵7670卷第5至6頁）等語；
    於偵查中則稱：乙○○往伊方向過來，伊一直擋，他還是一
    直推，害伊跌倒在地，在乙○○出現前，有一人從對向車道
    衝過來，伊以為是陳月英的朋友，就撿石頭準備防衛（見偵
    7670卷第35頁）等語；於原審中並坦承：當時是先撿起石頭
    才和乙○○發生推擠及肢體衝突，並非跌倒後才撿起石頭
    ...，伊確實有動手毆打乙○○（見原審卷第24至25頁）等
    語；於本院審理中則稱：伊以為是陳月英找來的人，才拿石
    頭護身，二人爭執過程中，進入便利商店內，伊才動手（見
    本院卷97年11月18 日審判程序筆錄）等語。
  (二)證人乙○○於警詢中證稱：甲○○右手持石頭朝伊頭部猛擊
    ，從路旁一直打到便利商店內，甲○○傷害伊之前兩人有發
    生口角，伊並無出手毆打甲○○（見偵7670卷第10至11頁）
    等語；於偵訊則證稱：甲○○繼續罵還朝伊靠過來，伊推他
    一下，他就倒在便利商店門口，他爬起來隨手撿一塊石頭，
    伊用手拉他衣領，他用石頭打伊的頭（見偵7670卷第44頁）
    等語。
  (三)證人陳月英於警詢中證稱：甲○○一見到我前夫乙○○到場
    ，就馬上轉身從路邊撿起石頭，之後兩人發生口角，甲○○
    手持石頭往乙○○頭部攻擊，我沒看到乙○○毆打甲○○（
    見偵7670卷第13頁）。
  (四)證人詹文瑋於警詢中證稱：我聽到外面有爭吵聲，看到甲○
    ○與乙○○衝進店內扭打，我看到乙○○頭上有被甲○○毆
    打傷口（見偵7670卷第16頁）。
  (五)此外，並有西園教學醫院診斷證明書二紙、西園教學醫院九
    十七年三月十二日西園醫字第○六七號函、被害人受傷照片
    三幀、石頭相片一幀在卷可稽，並有扣案石頭一顆可證。
  (六)綜上，可認被告甲○○與證人乙○○於口角爭執後，於互相
    推扯之際，被告甲○○遂以石頭往乙○○頭部攻擊，造成乙
    ○○受有頭部外傷併額部撕裂傷、頭頂部頭皮撕裂傷之傷害
    。
  (七)雖被告甲○○辯稱，係乙○○以身體攻擊伊，伊才動手云云
    ，惟查：(1)按「刑法第23條前段規定正當防衛，不罰之違法
    阻卻事由，係以行為人對於現在不法之侵害，本乎防衛自己
    或他人之權利意思，在客觀上有時間之急迫性，並實施反擊
    予以排除侵害之必要性，且其因而所受法益之被害，亦符合
    相當性之情形，予以實施防衛行為（反擊）者，始稱相當。
    倘若行為人所實施之反擊，就實施之時間以言，雖符合急迫
    性之條件，然於客觀上若不具備實施反擊之必要性，或實施
    之方法（或手段），有失權益均衡之相當性，又該當某一犯
    罪構成要件者，即該當防衛過剩行為，構成阻卻責任之事由
    ，而為行為阻卻責任應予審認之範疇，仍具備行為之違法可
    罰性，自亦應法課予應負之刑責，此與正當防衛之阻卻違法
    ，不具違法可罰性者，究有不同，不容混為一談」（最高法
    院84年度台上字第3449號判決意旨參照）。「衡之一般社會
    經驗法則，互毆係屬多數動作構成單純一罪而互為攻擊之傷
    害行為，縱令一方先行出手，而還擊之一方在客觀上苟非單
    純對於現在不法之侵害為必要排除之反擊行為，因其本即有
    傷害之犯意存在，則對其互為攻擊之還手反擊行為，自無主
    張防衛權之餘地」（最高法院92年台上字第3039號判決參照
    ）。(2)被告甲○○與乙○○口角後，雙方發生推扯，而被告
    則進而以手持之石頭攻擊乙○○頭部，此顯非為排除侵害所
    必要，反擊時點於客觀上亦無時間急迫性，另參乙○○頭部
    傷勢非輕，被告出手顯係基於積極之攻擊、侵害意思甚明，
    與「出手防衛」之意思、目的無涉，被告非對於現在不法之
    侵害所為必要排除之反擊行為，亦難主張正當防衛。
  (八)是本案事證明確，被告犯行洵堪認定，自應依法論科。
三、核被告所為，係犯刑法第277條第1項之普通傷害罪，原審適
    用刑法第277條第1項、第41條第1項，刑法施行法第1條之1
    第1項、第2項前段等規定，並審酌被告無前科之素行，因車
    資糾紛與乘客之前夫乙○○發生爭執後，竟持石塊攻擊被害
    人頭部，致被害人受傷不輕，其行為具有相當之危險性，不
    宜輕縱，兼衡其犯後迭於警詢、偵查及原審審理時均自知事
    證明確，未多為無謂辯解而坦承犯行，且當庭向被害人道歉
    ，表示悔意之態度等一切情狀，量處有期徒刑2月，並諭知
    易科罰金之折算標準，以示警懲；暨以扣案之石頭一塊係被
    告於案發現場隨手在地上撿拾供其行兇之物，並無取得所有
    權之意，並非屬被告所有，爰不為沒收之諭知。經核認事用
    法俱無不合，量刑亦屬妥適。公訴人上訴指原判決量刑過輕
    ，及被告提起上訴，仍執陳詞，否認犯罪云云，為無理由，
    應予駁回。
四、被告前未曾因故意犯罪而受有期徒刑以上刑之宣告，有本院
    被告全國前案紀錄表在卷可稽。其因一時失慮而觸犯刑典，
    確屬初犯，且已與被害人達成和解，有調解筆錄附卷可稽，
    經此追訴、審判過程及罪刑之宣告，當知警惕，信無再犯之
    虞，本院認所科之刑以暫不執行為當，爰併宣告緩刑3年，
    併此敘明。
據上論斷，應依刑事訴訟法第368條，刑法第74條第1項第1款，
判決如主文。
本案經檢察官柯晴男到庭執行職務。
中    華    民    國    97    年    11    月    28    日
                  刑事第八庭審判長法  官  鄭文肅
                                  法  官  楊貴志
                                  法  官  蔡光治
以上正本證明與原本無異。
不得上訴。
                                  書記官  陳韋杉
中    華    民    國    97    年    12    月    1     日
附錄：本案論罪科刑法條全文
中華民國刑法第二百七十七條
 (普通傷害罪)
傷害人之身體或健康者，處三年以下有期徒刑、拘役或一千元以
下罰金。犯前項之罪因而致人於死者，處無期徒刑或七年以上有
期徒刑；致重傷者，處三年以上十年以下有期徒刑。


司法院資訊處製作；財團法人民間司法改革基金會備份。
